臺灣高等法院臺南分院刑事裁定
110年度抗字第634號
抗  告  人  
即  受刑人  柯忠憲

上列抗告人因定應執行刑案件，不服臺灣嘉義地方法院中華民國
110年7月13日裁定（110年度聲字第554號）提起抗告，本院裁定
如下：                  
    主  文
原裁定撤銷。
柯忠憲犯附表所示各罪所處之刑，應執行有期徒刑伍年貳月。
    理  由
一、抗告意旨略以：抗告人對於犯行均坦承不諱，深具悔意，請
    求重新裁量，另為適當之裁判等語。
二、法院就被告所犯各罪所處之徒刑，合併定其應執行刑時，應
    在所適用法律規定目的及其秩序理念指導之外部性及內部性
    界限內，基於刑罰經濟與責罰相當之理性刑罰政策，綜合考
    量行為人所犯數罪所反映出之人格特性，兼衡刑罰規範目的
    、整體犯罪非難評價、各罪關連性及所侵害之法益等面向，
    採對其中最重刑嚴厲化之限制加重原則，所為給予適度恤刑
    折扣之特別量刑過程，並非必須一律僵固地僅按其宣告刑累
    計刑期之比例換算或折計以定之（最高法院109年度台上字
    第3000號判決意旨參照）。法律上屬於自由裁量之事項，有
    其外部性界限及內部性界限，並非概無拘束。數罪併罰有二
    裁判以上宣告多數有期徒刑者，依刑法第53條、第51條第5
    款之規定「於各刑中之最長期以上，各刑合併之刑期以下，
    定其刑期。但不得逾三十年。」係採「限制加重原則」規範
    執行刑之法定範圍，為其定刑之外部界限。乃因一律將宣告
    刑累計執行，刑責恐將偏重而過苛，不符現代刑事政策及刑
    罰之社會功能，而有必要透過定應執行刑程序，授權法官對
    被告本身及所犯各罪為總檢視，進行充分而不過度之評價，
    以妥適調整之（最高法院109年度台抗字第1930號裁定意旨
    參照）。而定應執行刑，採限制加重原則，授權法官綜合斟
    酌被告犯罪行為之不法與罪責程度、各罪彼此間之關聯性（
    例如數罪犯罪時間、空間、各行為所侵害法益之專屬性或同
    一性、數罪對法益侵害之加重效應等）、數罪所反應被告人
    格特性與傾向、對被告施以矯正之必要性等，妥適裁量最終
    具體應實現之刑罰，以符罪責相當之要求。因此，法院於酌
    定執行刑時，應綜合上開條件，為妥適之裁量，俾符合實質
    平等原則，並於裁判內說明其裁量之理由，否則即有裁判不
    備理由之違法（最高法院109年度台抗字第1905號裁定意旨
    參照）。
三、經查：
㈠、抗告人因附表所示案件，經先後判處如附表所示之刑，並分
    別確定在案，有各該判決書及臺灣高等法院被告前案紀錄表
    可稽，臺灣嘉義地方檢察署檢察官以原審法院為最後事實審
    法院，聲請定應執行刑，並檢附抗告人請求臺灣嘉義地方檢
    察署檢察官向法院聲請定應執行刑意願回覆表（其中臺灣嘉
    義地方法院109年度金訴字第84號誤載為108年度金訴字第84
    號，業經抗告人更正，詳原審詢問單），經原審法院審核結
    果，認聲請為正當，依刑事訴訟法第477條第1項，刑法第53
    條、第51條第5款規定，裁定合併應執行刑有期徒刑6年10月
    ，固非無見。
㈡、抗告人所犯如附表所示各罪所宣告之刑，其中最長期者為編
    號16所示有期徒刑1年5月，以各罪刑期全部加總為外部界限
    。其中編號4至6所示罪刑，經原確定判決定應執行有期徒刑
    10月確定；編號8至12所示罪刑，經原確定判決定應執行有
    期徒刑1年3月確定；編號13至15所示罪刑，經原確定判決定
    應執行有期徒刑1年4月確定；編號16至25所示罪刑，經原確
    定判決定應執行有期徒刑2年2月確定。檢察官嗣就附表所示
    各罪刑，聲請合併定應執行之刑，除外部界限外，仍應受不
    利益變更禁止原則等內部界限之限制。原裁定就定應執行刑
    之理由，僅說明受上開判決、裁定所定應執行刑內部界限之
    拘束等語，並未敘明其裁量權行使之理由。
㈢、數罪併罰之定其應執行刑，屬特別之量刑過程，並非數罪刑
    度之總和，須就全部定刑案件，以行為人之責任再為整體之
    檢視及評價，如不分案件類型，均以加總後酌減方式定刑，
    於行為人所犯數罪之犯罪類型相同情況下，因併合處罰時其
    非難重複程度較高，即有過度或重複評價之嫌，相較於此，
    如所犯數罪各屬不同犯罪類型之情況，因併合處罰之責任非
    難重複程度較低，方有採取加總後酌予減輕方式定刑之正當
    性。本件抗告人附表編號8至12；編號13至15；編號16至25
    所示各罪，依原確定判決之認定，均為參與由「奔馳」等人
    所組成，共犯張子澔、曾宥豪等人參與之詐騙集團，擔任提
    款車手之詐欺取財犯罪，犯罪手段具有同質性，犯罪時間集
    中於108年9月至11月間，屬同一時期之犯罪，因被害人不同
    而分由不同案件偵辦、起訴並判決確定。而原確定判決於刑
    之宣告上固應考量詐騙之被害人不同，侵害法益各異，而為
    數罪之宣告，然於定刑程序上，則應以附表所示犯行為整體
    之評價，兼衡罪責相當及特別預防之刑罰目的，審酌整體犯
    罪過程中各行為彼此間之關聯性，及所論處罪數反應行為人
    之人格及犯罪傾向等情狀綜合判斷，為妥適之裁量，避免為
    過度、重複之評價，而有違責任相當性原則。
㈣、附表編號8至12；編號13至15；編號16至25所示詐欺犯罪，係
    同一時期犯罪，分由不同案件判決確定，並非抗告人有何於
    犯行遭查獲後，不知悔改而再犯之情況，而詐騙集團犯罪，
    多以被害人報警處理或提出告訴為偵查發動之開端，然因被
    害人散在各地，基於法定管轄權之因素，嗣後偵查及審理法
    院可能不同，未必得以合併審判，因而可能發生同時期犯罪
    分由不同法院審理並確定之情況，此為司法管轄權制度運作
    使然，不應於定應執行刑程序時轉嫁為受刑人須承擔之不利
    益因素，換言之，不同被害人案件是否由相同法院合併判決
    ，容非受刑人所得強求，然就後續定應執行刑程序而言，刑
    事訴訟法既然規定「由該案犯罪事實最後判決之法院裁定」
    ，即應由受理定刑聲請之法院，在不受起訴管轄限制之情況
    下，以受刑人整體犯罪歷程、犯罪特性及刑罰特別預防與個
    別預防之目的綜合考量，合併為單一之應執行刑宣告，不再
    因不同被害人由不同法院各別判決確定等因素，對受刑人為
    重複、過度之評價。參以附表8至12；編號13至15；編號16
    至25所示各罪，原確定判決均係以各罪最長期之有期徒刑為
    基礎，其餘各罪酌加約1個月為其應執行刑之方式，亦即採
    取限制加重方式定刑，考量各罪之差異性甚小，犯罪時間密
    集等因素所為之整體性評價，而非將各罪刑期加總後，酌減
    數月。相較於此，原裁定就附表所示各罪，定應執行刑為6
    年10月，縱使扣除附表編號3至7所示毒品相關犯罪所宣告之
    刑及應執行刑，以單一宣告刑對應執行刑所生之加重效應而
    言，原裁定所定應執行刑與前開定刑方式顯有比例失衡而不
    利於受刑人之情況，其裁量權之行使，難謂妥適，抗告人指
    摘原裁定不當，非無理由，應由本院將原裁定予以撤銷。
四、裁判確定前犯數罪者，併合處罰之；數罪併罰，有二裁判以
    上者，依第51條規定，定其應執行之刑。又依刑法第53條應
    依刑法第51條第5 款之規定定其應執行刑者，由該案犯罪事
    實最後判決之法院檢察官聲請該法院裁定之，刑法第50條第
    1 項前段、第53條，刑事訴訟法第477 條第1 項分別定有明
    文。檢察官以原審法院為最後事實審法院聲請定其應執行之
    刑，核屬正當，而原審法院既已就本案各罪之執行刑為實體
    審酌，本院自為裁定並無損受刑人之審級利益。爰於附表所
    示各罪定應執行刑之外部界限內，考量附表編號3至7屬毒品
    相關犯罪，犯罪時間為107年至108年間，就轉讓禁藥部分，
    曾經定應執行為有期徒刑10月。其餘附表所示各罪，除編號
    2為提供帳戶之幫助詐欺罪外，均屬參與同一詐騙集團擔任
    車手所為之詐欺犯行，犯罪時間集中，手法相同，各罪差異
    性甚低，並斟酌各自曾經定應執行刑之內部界限，兼衡刑罰
    矯正被告惡性及社會防衛功能等因素，定其應執行之刑如主
    文所示。
五、應適用之法律：刑事訴訟法第413條、第477條第1項，刑法
    第53條、第51條第5款。　　　　
中　　華　　民　　國　　110 　年　　8 　　月　　31　　日
                  刑事第一庭    審判長法  官　楊清安
                                      法  官　陳顯榮
                                      法　官  蕭于哲
以上正本證明與原本無異。
如不服本裁定，應於收受本裁定後五日內向本院提出再抗告狀。
　　　　　                            書記官　徐振玉 
中　　華　　民　　國　　110 　年　　8 　　月　　31　　日